臺灣高雄地方法院刑事判決　　　　　　　96年度訴字第3474號
公　訴　人　臺灣高雄地方法院檢察署檢察官
被　　　告　丁○○
指定辯護人　本院公設辯護人甲○○
上列被告因竊盜案件，經檢察官提起公訴（96年度偵字第22112
號），本院判決如下：
    主  文
丁○○竊盜，累犯，處有期徒刑肆月，如易科罰金，以新臺幣壹
仟元折算壹日。
    事  實
一、丁○○罹有慢性型精神分裂病，致其平日（包含本件行為之
    際）辨識行為違法及依其辨識而行為之能力，均較諸常人顯
    然為低；又前因竊盜案件，經法院判處有期徒刑10月確定，
    於民國94年12月5 日期滿執行完畢（構成累犯）。詎不知悔
    改，於96年7 月30日晚間10時5 分許稍前（起訴書漏載「稍
    前」2 字），在丙○○夫婦所經營、址設高雄市新興區○○
    ○路61號「日鴻量販中心」之騎樓處，趁無人注意之際，徒
    手竊取該店設置在騎樓處冰箱內之2 公升寶特瓶裝汽水1 瓶
    （價值新臺幣〔下同〕50元，下稱前開瓶裝汽水），得手後
    ，即將前開瓶裝汽水置入所攜帶之購物袋中妥為藏放，並逕
    自跑離現場。丙○○之妻在店內瞥見前情驚喊：「你怎麼沒
    有付錢？」等語，適在店外整理物品之丙○○聞言即騎乘機
    車自後追逐丁○○，在追逐期間，丙○○曾2 度騎車繞往丁
    ○○逃離路線前方約2 公尺處，並下車試圖抓住丁○○，惟
    丁○○見狀，或以朝丙○○方向揮拳，或以將裝有前開瓶裝
    汽水之購物袋揮向丙○○等虛張聲勢方式，致令丙○○暫為
    閃身、躲避，丁○○即趁機繼續向前逃離。及至同日晚間10
    時5 分許，丙○○終在乙位顧客之協助下，以2 人各抓住丁
    ○○1 隻手之方式，在址設同路31號「宜都飯店」之騎樓處
    攔下丁○○，而丁○○遭受丙○○等2 人抓住伊始，雖曾與
    丙○○等2 人發生拉扯，並曾以手部揮碰到丙○○頭部（未
    成傷），致雙方發生輕微之肢體衝突，惟未幾丁○○即放棄
    掙扎而歷時甚短。嗣據報旋趕「宜都飯店」騎樓處之員警將
    丁○○扭送警局究辦，始悉全情。
二、案經高雄市政府警察局新興分局報告臺灣高雄地方法院檢察
    署檢察官偵查起訴。
    理  由
壹、證據能力方面
一、有證據能力
    卷附贓物認領保管單等件，均經被告丁○○及其辯護人同意
    作為證據使用。本院審酌卷內並無事證顯示各該陳述之作成
    時、地與週遭環境，有何致令陳述內容虛偽、偏頗之狀況後
    ，也認為適當，依刑事訴訟法第159 條之5 第1 項之規定，
    為傳聞法則之例外，應有證據能力，合先敘明。
二、無證據能力
    證人即被害人丙○○於警詢所證稱：被告丁○○打開冰箱竊
    取瓶裝汽水隨即拔腿就跑，經我發現，我追呼大喊「小偷」
    ，被告在宜都飯店前遭我攔下，並以竊得之汽水及拳頭攻擊
    我，猛打我的身體云云（警卷第3 頁），與其於本院審理中
    到庭所為之結證，迥不相符。本院經核：證人之審判中所言
    ，前經具結資為真實性之擔保；又為合於嚴格之詰問規則，
    各項問題均單一、具體且明確，本較不致使證人混淆、誤認
    ；末本院得見聞問答之完整經過，而可親自確認證人之回答
    ，未遭他人之影響、指導，復無增減、修改等情事，且如所
    答內容如有未盡明確之處，亦得當庭令證人補充完足，是以
    首開警詢中陳述與此相較，自未存有何具有較可信之特別情
    況，是以該等警詢中陳述，尚非得作為本案之證據使用。
貳、實體方面
一、訊據被告丁○○固坦言其未付錢即拿取前開瓶裝汽水，並旋
    放入購物袋後逕自離去等節，惟矢口否認有何竊盜犯行，並
    辯稱：我因為罹患有慢性型精神分裂病，誤以為自己已經付
    款了，才會拿了汽水即逕自離開，我沒有竊盜的意思云云。
    經查：
(一)被告於96年7 月30日晚間10時5 分許稍前，在丙○○夫婦所
    經營「日鴻量販中心」之騎樓處，趁無人注意之際，徒手拿
    取前開瓶裝汽水，且未予付款即逕自離去一情，業據被告自
    承明確，且核與證人丙○○迭於偵訊及本院審理中證述之發
    現失竊情節相符（偵卷第15頁、本院卷第53頁），並有搜索
    、扣押筆錄暨扣押物品目錄表（警卷第8-11頁）、贓物認領
    保管單（警卷第12頁）各1 份，及蒐證照片3 張（警卷第13
    -14 頁）附卷可按，應堪認定。
(二)被告雖以前開情詞置辯而否認自身具有不法意圖。惟證人丙
    ○○於本院審理中證稱：放汽水的冰箱則是設置在店外騎樓
    處，買汽水的顧客都必須拿了汽水後再到店內櫃檯處付帳。
    被告來店當時我正在店外整理物品，我沒有看到被告拿汽水
    及將汽水放入購物袋的經過，是聽到在店內櫃檯處顧店的太
    太喊著：「你怎麼沒有付錢？」等語，看到是被告拿著購物
    袋跑走，我就騎車在後追逐，在追逐過程中，我始終不知道
    （應係指無法辨明）被告所拿的購物袋內只是裝著1 瓶汽水
    等語屬實（本院卷第57、53、55、56頁），核與前開蒐證照
    片（警卷第14頁）所示：被告所使用之購物袋，確足以將整
    罐瓶裝汽水全然遮蔽一情，相互吻合；再佐諸被告亦不諱言
    ：我並未進入店內，而是拿了設置在店外騎樓處冰箱內之汽
    水，就直接放入購物袋離開，拿取汽水的行為一被發現後，
    我沒有停下來而是跑走等語（本院卷第62頁），則由被告於
    拿取前開瓶裝汽水後，旋置入購物袋中妥為藏放後逕自跑離
    ，且於他人質以為何不付錢之際，猶未曾停歇腳步為己自辯
    ，而仍執意離去各情，業堪推認被告明知自身並未付款即擅
    自拿取前開瓶裝汽水，而自始對該瓶裝汽水存有不法意圖甚
    明，其空言否認，不足採信。綜上，被告徒手竊取前開瓶裝
    汽水得手之犯行，至堪認定。
(三)末證人丙○○於偵訊及本院審理中另證稱：我騎車在後追逐
    被告追了約30到50公尺，第1 、2 次追到被告時，我把機車
    停在被告逃離路線的前方，下車質問並試圖抓被告，被告有
    1 次拿購物袋揮向我，另1 次則是朝我揮拳，都沒有打到我
    ，而且我們隔了有2 公尺之遠，說實在也打不到。我當初並
    不知道被告究竟偷了些什麼物品，才執意要抓住被告問個清
    楚，而在追逐過程中並未感到害怕，因為週遭多為我認識的
    人並已幫忙通報警方，且只要我一閃身，被告也只是趁機繼
    續往前跑，不會接續對我進行攻擊。我第3 次是在宜都飯店
    騎樓處追到被告，協助我的客人那時也趕到了，我們就1 人
    抓著被告1 隻手，才與被告實際發生肢體接觸，雙方雖有一
    陣拉扯，且我的頭部尚曾遭被告的手部揮碰到，但並不嚴重
    ，也無人因此受傷，被告沒多久就不再繼續掙扎，警察也很
    快就來了等語屬實（偵卷第15頁、本院卷第53-57 頁）。茍
    被告向丙○○揮拳等各該舉動，確意在傷害丙○○以全然壓
    制丙○○之追捕，其焉須隔2 公尺遠距離為之？又焉可能因
    見丙○○閃身、躲避，旋即罷手而不繼續攻擊？是故被告於
    行竊後遭丙○○自後追捕之過程中，前2 次隔2 公尺遠朝丙
    ○○揮拳及揮甩購物袋（內裝有前開瓶裝汽水）等舉動，欠
    缺碰觸丙○○肢體之可能而僅屬虛張聲勢，至第3 次縱與丙
    ○○發生肢體拉扯之衝突，亦甚為短暫、輕微，且丙○○也
    未曾因被告之該等舉動，陷於難以抗拒之程度，爰予指明。
二、論罪：
(一)核被告所為，乃係犯刑法第320 條第1 項之竊盜罪。又刑法
    第329 條準強盜罪之規定，將竊盜或搶奪之行為人為防護贓
    物、脫免逮捕或湮滅罪證而當場施強暴、脅迫之行為，視為
    施強暴、脅迫使人不能抗拒而取走財物之強盜行為，乃因此
    等行為人之主觀不法與強盜行為人之主觀不法幾無差異，且
    對於被害人或第三人所造成財產法益與人身法益之損害亦無
    二致，而具有得予以相同評價之客觀不法，是故擬制為強盜
    行為之準強盜罪構成要件行為，雖未如刑法第328 條強盜罪
    之規定，將實施強暴、脅迫所導致被害人或第三人不能抗拒
    之要件予以明文規定，惟必於竊盜或搶奪之際，當場實施之
    強暴、脅迫行為，已達使人難以抗拒之程度，其行為之客觀
    不法，方與強盜行為之客觀不法相當，而得與強盜罪同其法
    定刑，如僅屬當場虛張聲勢，或與被害人、第三人有短暫輕
    微肢體衝突之情形，則不屬之（司法院大法官釋字第630 號
    解釋文、解釋理由書意旨參照），查被告於行竊後雖曾3 度
    作勢欲（暫時）阻止丙○○之追捕，惟前2 次僅屬虛張聲勢
    ，至第3 次也僅為短暫、輕微之肢體衝突，且丙○○也未曾
    因被告之該等舉動，陷於難以抗拒之程度各情，業經本院認
    明如前，公訴人疏未審酌及此，因認被告乃係涉犯刑法第32
    9 條之準強盜罪，自有未合，惟基本事實既屬相同，本院爰
    依刑事訴訟法第300 條規定予以變更起訴法條逕為判決。
(二)又被告前經送財團法人為恭紀念醫院進行精神狀態鑑定，該
    院依對被告進行精神檢查、心理測驗之結果，因認被告自大
    學畢業後無法有效發揮其工作能力，思考內容貧乏，智能與
    認知功能明顯衰退，應已患有慢性型精神分裂病，以致於其
    認知、理解、判斷及自我控制能力受損，因此其平常均呈現
    精神耗弱之精神狀態，有該院精神鑑定報告書1 份可查（本
    院卷第77-80 頁），則被告平日之認知、理解、判斷等辨識
    能力，及依其辨識而行為之自我控制能力，均較諸常人顯然
    為低（惟尚未達完全喪失之程度，下同）；再佐諸證人丙○
    ○另於本院審理中證稱：我追捕被告之際，發現被告眼神怪
    怪的，不是很清醒的樣子，顯與常人有異等語（本院卷第53
    頁），業足認被告於本案犯行之際，辨識行為違法，及依自
    身辨識而行為之能力自（亦）已顯著低落，本院酌依刑法第
    19條第2 項規定，減輕其刑。末被告曾因竊盜案件，經法院
    判處有期徒刑10月確定，於94年12月5 日期滿執行完畢乙情
    ，有臺灣高等法院被告前案紀錄表1 份在卷可按，其於該徒
    刑執行完畢後，5 年以內故意再犯本案有期徒刑以上之罪，
    為累犯，應依刑法第47條第1 項規定加重其刑，並先加後減
    。
三、本院審酌被告年輕力壯，不思循正當途徑賺取財富，僅為圖
    一己私利，即任意竊取他人財物，且於犯行遭發覺後，非僅
    3 度作勢欲（暫時）阻止丙○○之追捕，及至經逮獲後，猶
    於偵審程序中再三飾詞否認犯行，顯見其犯後毫無悔意，態
    度欠佳。惟念被告之行竊手段尚稱平和，且所竊之物價值原
    屬非鉅，復經丙○○領回，有前開贓物認領保管單可按，丙
    ○○之損失應有所減輕，及丙○○亦當庭陳明願意原諒被告
    （本院卷第54頁）等一切情狀，爰量處如主文所示之刑。末
    斟酌被告職業工各情，諭知以1,000 元折算1 日之易科罰金
    折算標準。
據上論斷，應依刑事訴訟法第299 條第1 項前段、第300 條，刑
法320 條第1 項、第47條第1 項、、第19條第2 項、第41條第1
項前段，刑法施刑法第1 條之1 ，判決如主文。
本案經檢察官乙○○到庭執行職務。
中　　華　　民　　國　　96　　年　　11　　月　　20　　日
                  刑事第十四庭  審判長法　官  陳玉聰
                                      法  官  楊淑珍
                                      法  官  莊珮吟
以上正本證明與原本無異。
如不服本判決應於收受本判決後10日內向本院提出上訴書狀，並
應敘述具體理由，如未敘述上訴理由者，應於上訴期間屆滿後20
日內補提理由書狀於本院（均須按他造當事人之人數附繕本）「
切勿逕送上級法院」。
中　　華　　民　　國　　96　　年　　11　　月　　20　　日
                                      書記官  王淑娟
◎附錄本案所犯法條：
《刑法第320 條第1 項》
意圖為自己或第三人不法之所有，而竊取他人之動產者，為竊盜
罪，處5 年以下有期徒刑、拘役或500 元以下罰金。
《刑法施行法第1 條之1 》
中華民國94年1 月7 日刑法修正施行後，刑法分則編所定罰金之
貨幣單位為新臺幣。
94年1 月7 日刑法修正時，刑法分則編未修正之條文定有罰金者
，自94年1 月7 日刑法修正施行後，就其所定數額提高為30倍。
但72年6 月26日至94年1 月7 日新增或修正之條文，就其所定數
額提高為3 倍。
